臺灣士林地方法院民事判決　　　　　　　　　　　　　　　九十三年度智字第二號
　　原　　　告　甲○○
　　訴訟代理人　許智誠律師
　　複代理人　　林正杰律師
　　被　　　告　黃國即晶華企業社
右當事人間損害賠償暨排除侵害事件，本院於民國九十三年八月十三日言詞辯論終結
，判決如下：
    主    文
被告於原告新式樣第○七五七○七號「鎖」專利期間，不得為販賣之要約、販賣、使
用、或為上述目的而進口相同或近似原告前開專利物品，或為其他侵害原告專利之行
為。
被告應給付原告新台幣貳萬伍仟零玖拾元，及自民國九十三年一月二十八日起至清償
日止，按年息百分之五計算之利息。
被告應將本件民事判決全部內容以五號字體刊載於工商時報、經濟日報第一版各壹日
，費用由被告負擔。
原告其餘之訴駁回。
訴訟費用由被告負擔三分之一，餘由原告負擔。
本判決第二項得假執行，但被告如以新台幣捌仟元為原告供擔保或將上開金額提存，
得免為假執行。
    事實及理由
一、原告起訴主張：原告所有之「鎖」創作，業已取得經濟部智慧財產局核准之新式
    樣第十一類建築用品及其附屬品類之第○七五七○七號專利，專利權期間自民國
    九十年九月一日起至一○一年七月二十五日止。被告黃國即晶華企業社，未經
    原告同意，竟販賣使用侵害原告前開新式樣專利權之「鎖」產品，為此依專利法
    第一百二十九條準用同法第八十四條第一項規定，訴請排除被告之侵害行為；另
    依專利法第一百二十九條準用第八十四條第一項、第八十五條第二項、第三項規
    定，請求賠償損害新台幣（下同）四十萬元、信譽減損賠償二十萬元，另依專利
    法第一百二十九條準用第八十九條規定，請求由被告負擔費用將判決書內容登載
    報紙。並聲明：(一)禁止被告為販賣之要約、販賣、使用或為上述目的而進口相同
    或近似原告所有新式樣第○七五七○七號「鎖」專利物品，或為其他侵害原告上
    開專利之行為。(二)被告應給付原告六十萬元，及自起訴狀繕本送達翌日起至清償
    日止，按年息百分之五計算之利息。(三)被告應將本件民事判決全部內容以五號字
    體刊載於工商時報、經濟日報第一版各一日，費用由被告負擔。
二、被告則以：被告所販賣之BONCO  PE-112C-F21型號鎖具（以下簡稱：系爭鎖具）
    ，係自國外原裝進口，系爭鎖具是否侵害第三人專利權，被告根本毫無所悉，更
    無故意侵害原告新式樣專利情事。又原告主張之新式樣不具新穎性、創作性，係
    純功能性設計之物品造型，自不應給予專利。又原告主張之新式樣專利證書號數
    並未標示於產品，依專利法第一百二十九條第一項準用第七十九條規定，應不得
    請求損害賠償等語為辯。並聲明：(一)原告之訴駁回。(二)如受不利判決，請准供擔
    保免為假執行。
三、兩造不爭執之事實：
  (一)原告主張其為經濟部智慧財產局核准之新式樣第十一類建築用品及其附屬品類之
    第○七五七○七號專利之專利權人，專利權期間自民國九十年九月一日起至一○
    一年七月二十五日止，有原告所提專利證書、專利公報為證，且為被告所不爭。
  (二)被告所販售之BONCO  PE-112C-F21型號鎖具，係自國外進口，進口數量為一百件
    ，被告已販售數量為二十六件，原告曾以單價一千二百六十元向被告購得一件，
    被告進口單價為每組港幣六十八點九元，進口當時匯率為一：四‧二八七，有原
    告所提購入系爭產品之統一發票、被告所提進口報單為證，並經被告將系爭庫存
    產品攜帶到庭，經兩造點數確認無訛（本院九十三年四月二十八日言詞辯論筆錄
    ），且為兩造所不爭執。
  (三)被告所販售之BONCO  PE-112C-F21型號鎖具，物品本體具有一平行而相隔之開放
    空間、前端呈齊平後端部呈弧圓端、頂面垂向具一凸出旋扭之整體造型，與原告
    新式樣第○七五七○七號專利之申請專利範圍具相似性，業據原告提出中國生產
    力中心出具之專利鑑定報告為證，且為被告所不爭執（本院九十三年三月十二日
    言詞辯論筆錄）。
四、按新式樣專利權人就其指定新式樣所施予之物品，除本法另有規定者外，專有排
    除他人未經其同意而製造、為販賣之要約、販賣、使用或為上述目的而進口該新
    式樣及近似新式樣專利物品之權。又新式樣專利權受侵害時，專利權人得請求賠
    償損害，並得請求排除其侵害，有侵害之虞者，得請求防止之。專利法第一百二
    十三條第一項、第一百二十九條第一項準用第八十四條第一項定有明文。本件原
    告為新式樣第○七五七○七號專利之專利權人，被告所販售之系爭產品與前揭新
    式樣專利確具有相似性，被告販售系爭產品之數量、金額、成本均堪認定已如前
    述，則本件首應確認之爭點應在於：(一)被告關於原告新式樣第○七五七○七號專
    利不應核准之抗辯是否可採？(二)原告有無將新式樣專利證書號數標示於專利物品
    ？經查：
  (一)按新式樣，指對物品之形狀、花紋、色彩或其結合，透過視覺訴求之創作；申請
    專利之新式樣，自公告之日起給予新式樣專利權，並發證書，專利法第一百零九
    條、第一百十三條第二項定有明文。查原告前揭新式樣第○七五七○七號「鎖」
    專利，係屬物品形狀透過視覺訴求之創作，經經濟部智慧財產局審查後認無不予
    新式樣專利之情事（專利法第一百二十條、第一百二十一條），於九十年九月十
    一日公告，有原告所提中華民國專利公報（影本）附卷可稽，依前揭專利法第一
    百十三條第二項，自已依法取得新式樣之專利權，雖被告列舉前開新式樣專利有
    不具新穎性、創作性，係純功能性設計之物品造型等不應予新式樣專利權之事由
    云云，惟被告既未循專利法第一百二十八條程序為舉發，原告已取得之新式樣專
    利權未經撤銷前自不受影響，被告前揭抗辯，自無可採。
  (二)次查，原告確於專利商品鎖具（型號SL-620）之包裝及產品目錄上標示本件新式
    樣專利證書字號，有原告所提包裝及產品目錄（均影本）在卷可稽，是被告徒以
    未曾見及該標示編號之產品為由，抗辯原告未將新式樣專利證書號數標示於專利
    物品，依專利法第第一百二十九條第一項準用第七十九條規定，應不得請求損害
    賠償云云，自無可採。
  (三)綜上，本件被告侵害原告新式樣專利權應堪認定，原告自得請求損害賠償並得防
    止其侵害。
五、次按新式樣專利權人請求賠償損害時，得就下列各款擇一計算其損害：（一）依
    民法第二百十六條之規定。但不能提供證據方法以證明其損害時，發明專利權人
    得就其實施專利權通常所可獲得之利益，減除受害後實施同一專利權所得之利益
    ，以其差額為所受損害。（二）依侵害人因侵害行為所得之利益。於侵害人不能
    就其成本或必要費用舉證時，以銷售該項物品全部收入為所得利益。除前項規定
    外，新式樣專利權人之業務上信譽，因侵害而致減損時，得另請求賠償相當金額
    ，專利法第一百二十九條準用第八十五條第一項、第二項定有明文。經查：
  (一)如前兩造所不爭執之三、(二)之事實，原告所指被告販售、侵害原告新式樣專利權
    之BONC O PE-112C-F21型號鎖具，係被告自國外進口，進口數量為一百件，被告
    已販售數量為二十六件，原告曾以單價一千二百六十元向被告購得一件，被告進
    口單價為每組港幣六十八點九元，進口當時匯率為一：四‧二八七，是被告已證
    明之成本應為每件二百九十五元（68.9×4.287=295.3743，元以下四捨五入），
    是依專利法第一百二十九條準用第八十五條第一項第二款，被告侵害原告專利權
    所得利益應計算為二萬五千零九十元〔計算式：26×（0000-000）=25090〕。雖
    被告另辯稱單價不一定為一千二百六十元，賣予同行價格會更低，加上其他必要
    費用後，淨利約為每件一、二百元，然其均未能為必要之證明，依前揭專利法第
    一百二十九條準用第八十五條第一項第二款規定，仍應以前揭原告所為舉證、被
    告已提出之證明作為計算準據，原告所受損害應為二萬五千零九十元。至原告另
    主張被告係屬故意侵害，依專利法第一百二十九條準用第八十五條第三項，請求
    酌定損害額以上之賠償為四十萬元，然查被告否認係故意侵害原告專利權之事實
    （本院九十三年三月十二日言詞辯論筆錄），原告亦未能舉證證明系爭專利產品
    為業界知名之專利，抑或被告於何種業務接觸過程有知悉該產品業經取得專利之
    機會，雖原告主張被告於原告九十二年八月十六日保全證據後仍有販售之事實，
    惟此亦為被告所否認，原告對此復未為任何舉證，自難認原告主張被告「故意」
    侵害其專利之事實為真，其據以請求損害額二萬五千零九十元以上之賠償，亦屬
    無據。
  (二)至原告另請求信譽損失二十萬元賠償部分，因原告僅泛言請求被告賠償信譽減損
    之損害，於被告就原告信譽損害否認後（本院九十三年三月十二日言詞辯論筆錄
    ），並未舉證證明其個人有何從事販賣系爭專利品業務之行為（原告所提出者為
    訴外人上瑞企業有限公司向訴外人乘甫興業有限公司購買產品之證明），被告所
    販售者復為品牌標示明確之進口產品，且原告並未舉證被告販售之系爭產品相較
    於原告自身販售之專利產品，有何品質不佳，致消費者對原告專利品結構、功能
    產生混淆誤認，因而損及原告業務上信譽之事實，是原告此部分之請求即難認有
    理由，應予駁回。
六、再按新式樣專利權之被侵害人得於勝訴判決確定後，聲請法院裁定將判決書全部
    或一部登報，其費用由敗訴人負擔，專利法第一百二十九條第一項準用第八十九
    條定有明文。被告侵害原告專利權之事實既堪認定，原告併依前開規定，訴請被
    告將判決書刊載報紙，並負擔費用，自屬有據。
七、從而，原告以被告侵害原告新式樣專利權，依專利法第一百二十九條第一項準用
    第八十四條第一項、第八十五條第一項第二款、第八十九條規定，訴請：(一)被告
    於原告新式樣第○七五七○七號「鎖」專利期間，不得為販賣之要約、販賣、使
    用、或為上述目的而進口相同或近似原告前開專利物品，或為其他侵害原告專利
    之行為；(二)被告應給付原告二萬五千零九十元，及自起訴狀繕本送達翌日即九十
    三年一月二十八日起至清償日止，按年息百分之五計算之利息；(三)被告應將本件
    民事判決全部內容以五號字體刊載於工商時報、經濟日報第一版各一日，費用由
    被告負擔，為有理由，應予准許，逾此部分之請求，則為無理由，應予駁回。
八、本判決所命給付金錢部分，未逾五十萬元，應依民事訴訟法第三百八十九條第一
    項第五款宣告假執行；被告就此陳明願供擔保免為假執行，爰酌定相當之擔保金
    額准許之。至原告請求判決刊載報紙部分，性質上則不適為假執行之宣告，雖其
    價額未逾五十萬元，仍應認無民事訴訟法第三百八十九條第一項第五款之適用，
    附此敘明。
九、本件事證已臻明確，兩造其餘主張、陳述及所提之證據，經審酌均與本院前揭判
    斷不生影響，爰不一一詳予論述，附此敘明。
十、訴訟費用負擔之依據：民事訴訟法第七十九條。
中　　　華　　　民　　　國　　九十三　　年　　　八　　　月　　二十七　　日
                                        臺灣士林地方法院民事第二庭
                                            法      官  王本源
右為正本係照原本作成。
如對本判決上訴須於判決送達後廿日內向本院提出上訴狀。
中　　　華　　　民　　　國　　九十三　　年　　　九　　　月　　　三　　　日
                                            法院書記官  戴顯澄
